【裁判字號】    94,簡再,15
【裁判日期】    950227
【裁判案由】    廢棄物清理法
【裁判全文】
高雄高等行政法院裁定
                                九十四年度簡再字第十五號
聲 請 人    甲○○
相 對 人    高雄市政府環境保護局
代  表  人  乙○○  局長
上列當事人間因廢棄物清理法事件，聲請人對本院中華民國九十
二年十一月二十八日九十二年度簡字第三三四號判決、最高行政
法院中華民國九十四年四月十四日九十四年度裁字第六一九號裁
定及中華民國九十四年十一月十日九十四年度裁字第二三六二號
裁定聲請再審。關於行政訴訟法第二百七十三條第一項第十款、
第十三款部分，本院裁定如下：
    主  文
再審之聲請駁回。
再審聲請程序費用由聲請人負擔。
    理  由
一、按「有左列各款情形之一者，得以再審之訴對於確定終局判
    決聲明不服。但當事人已依上訴主張其事由或知其事由而不
    為主張者，不在此限：．．．十、證人、鑑定人或通譯就為
    判決基礎之證言、鑑定或通譯為虛偽陳述者。．．．十三、
    當事人發見未經斟酌之證物或得使用該證物者。但以如經斟
    酌可受較有利益之裁判者為限。」「第一項第七款至第十款
    情形，以宣告有罪之判決已確定，或其刑事訴訟不能開始或
    續行非因證據不足者為限，得提起再審之訴。」「再審之訴
    ，應以訴狀表明左列各款事項，並添具確定終局判決繕本，
    提出於管轄行政法院為之：一、當事人。二、聲明不服之判
    決及提起再審之訴之陳述。三、應於如何程度廢棄原判決及
    就本案如何判決之聲明。四、再審理由及關於再審理由並遵
    守不變期間之證據。」「再審之訴不合法者，行政法院應以
    裁定駁回之。」「裁定已經確定，而有第二百七十三條之情
    形者，得準用本編之規定，聲請再審。」行政訴訟法第二百
    七十三條第一項第十款、第十三款、第三項、第二百七十七
    條第一項、第二百七十八條第一項及第二百八十三條分別定
    有明文。另按「提起再審之訴，應表明再審理由及關於再審
    理由並遵守不變期間之證據，如未表明者，無庸命其補正。
    」復有最高行政法院六十七年判字第七三八號判例足資參照
    。故對於確定裁判提起再審之訴或聲請再審，必須表明再審
    理由及關於再審理由並遵守不變期間之證據，如未表明者，
    即應認為其再審之訴為不合法。
二、關於本院九十二年度簡字第三三四號判決及最高行政法院九
    十四年度裁字第六一九號裁定部分：
    按「再審之訴應於三十日之不變期間內提起。前項期間自判
    決確定時起算。但再審之理由知悉在後者，自知悉時起算。
    」行政訴訟法第二百七十六條第一項、第二項定有明文。查
    本件聲請人因廢棄物清理法事件，不服本院九十二年度簡字
    第三三四號判決及最高行政法院九十四年度裁字第六一九號
    裁定，以其均具有行政訴訟法第二百七十三條第一項第十款
    及第十三款之情形，聲請再審。惟查，最高行政法院九十四
    年度裁字第六一九號裁定正本係於九十四年四月二十五日送
    達聲請人，此有最高行政法院送達證書附卷可稽，揆諸首揭
    規定，其聲請再審之三十日不變期間，應自九十四年四月二
    十六日起算，扣除在途期間八日，計至九十四年六月二日即
    已屆滿，惟聲請人遲至九十四年十二月二十二日始向本院聲
    請再審，有本院加蓋於訴狀上收文戳記所載日期可考，揆諸
    前開規定，顯已逾越三十日不變期間，於法自有未合。又縱
    令本件再審之聲請有行政訴訟法第二百七十六條第二項但書
    所定「再審理由知悉在後」之情事，惟聲請人亦未表明再審
    理由知悉在後及其遵守不變期間之證據，且此項法定程式之
    欠缺，亦不屬得命其補正之事項，從而聲請人本件再審之聲
    請，即屬逾期而不合法，應予駁回。
三、關於最高行政法院九十四年度裁字第二三六二號裁定部分：
    本件聲請人因不服最高行政法院九十四年度裁字第二三六二
    號裁定，以其具有行政訴訟法第二百七十三條第一項第十款
    及第十三款之情形，聲請再審。惟按當事人對於確定判決提
    起再審之訴，主張有行政訴訟法第二百七十三條第一項第七
    款至第十款之情形者，以宣告有罪之判決已確定，或其刑事
    訴訟不能開始或續行非因證據不足者為限，始得提起再審之
    訴，同法第二百七十三條第三項定有明文。查，本件聲請人
    雖主張本件有同法第二百七十三條第一項第十款之再審事由
    ，惟其並未提出本件有任何證人、鑑定人或通譯為虛偽陳述
    ，而受宣告有罪判決之證據或其刑事訴訟不能開始或續行非
    因證據不足之事證，揆諸前揭規定，難認聲請人得主張原裁
    定有行政訴訟法第二百七十三條第一項第十款情形。又按行
    政訴訟法第二百七十三條第一項第十三款所謂當事人發見未
    經斟酌之證物，係指前訴訟程序事實審之言詞辯論終結前已
    存在之證物，因當事人不知有此證物，致未經斟酌，現始知
    之者而言。若在前訴訟程序事實審言詞辯論終結前，當事人
    於訴訟程序中提出，並經法院予以斟酌，自不得以之為再審
    理由。查，本件聲請人並無任何具體指摘並舉證有何「前已
    存在而未經斟酌之證物」以實其說，僅泛稱其並無妨礙環境
    衛生之違章事實，請法院主持正義云云，揆諸前開規定及說
    明，亦難謂合法，故聲請人依行政訴訟法第二百七十三條第
    一項第十款及第十三款之規定，聲請再審，於法自有未合，
    應予駁回。
四、另聲請人主張關於行政訴訟法第二百七十三條第一項第二款
    之再審事由部分，因該部分非本院所得審理，業由本院另以
    裁定移送最高行政法院審理，併此敘明。
五、依行政訴訟法第二百八十三條、第二百七十八條第一項、第
    一百零四條、民事訴訟法第九十五條、第七十八條，裁定如
    主文。
中    華    民    國  九十五  年    二    月  二十七  日
                  第一庭      法  官  呂佳徵
以上正本係照原本作成。
如不服本裁定，應於送達後十日內，向本院提出抗告狀並表明抗
告理由，如於本裁定宣示後送達前提起抗告者，應於裁定送達後
十日內補提抗告理由書（須按他造當事人人數附繕本）。
提起抗告應繳納送達用雙掛號郵票六份（每份三十四元）。
中    華    民    國  九十五  年    二    月  二十七  日
                              書記官  涂瓔純
附註：
行政訴訟法第二百三十五條（第一項、第二項）：
對於適用簡易程序之裁判提起上訴或抗告，須經最高行政法院之
許可。
前項許可，以訴訟事件所涉及之法律見解具有原則性者為限。


司法院資訊處製作；財團法人民間司法改革基金會備份。
